【裁判字號】    90,訴,598
【裁判日期】    901205
【裁判案由】    偽造有價證券等
【裁判全文】
臺灣嘉義地方法院刑事判決                            九十年度訴字第五九八號
    公  訴  人  臺灣嘉義地方法院檢察署檢察官
    被      告  乙○○
    指定辯護人  本院公設辯護人  丙○○
右列被告因偽造有價證券等案件，經檢察官提起公訴（九十年度偵字第五九八五號）
，本院判決如左：
    主      文
乙○○意圖供行使之用，而偽造有價證券，處有期徒刑壹年柒月。
如附表二所示偽造之支票壹紙沒收。
    事  實
一、乙○○前於民國八十九年間，因詐欺罪，經本院判處有期徒刑三月，嗣經臺灣高
    等法院臺南分院上訴駁回確定，而於九十年八月十七日易科罰金執行完畢（未構
    成累犯）。緣乙○○與甲○○係父子關係，乙○○因積欠闕晟晃新台幣（下同）
    五萬一千八百三十元之債務無力清償，竟意圖為自己不法之所有，於九十年四月
    上旬某日，在嘉義縣民雄鄉○○街十三號住處，竊取其父甲○○所有如附表一所
    示之空白支票一紙（竊盜部分未據告訴），得手後復意圖供行使之用，未經甲○
    ○之同意或授權而當場盜蓋甲○○所有之印章，用印於其所竊取之前開支票上，
    並接續偽造完成如附表二所示之支票，隨即離去。再於同年四月二十三日，在臺
    北市○○路某處，將如附表二所示其所偽造完成之支票一紙交予不知情之闕晟晃
    ，以抵償欠款，闕晟晃再將該支票轉交予葉曉芳。嗣甲○○發現支票失竊向銀行
    掛失止付，而循線查悉上情。
二、案經臺北縣警察局汐止分局報請臺灣嘉義地方法院檢察署檢察官偵查起訴。
    理  由
一、訊據被告乙○○對於右揭事實除辯稱伊拿如附表一之支票一紙時，有告知其母林
    美華外，餘均供承不諱，核與被害人甲○○於偵查中、證人闕晟晃、葉曉芳於警
    訊中指訴之情節相符，並有臺北縣警察局汐止分局九十年五月二十八日九十北警
    刑字第一○六三三一號函後附之掛失止付票據提示人資料查報表、嘉義市票據交
    換所退票理由單、如附表二所示之支票影本及遺失票據申請書各一紙附卷可稽。
    至被告辯稱部分，經查，被告倘若於取得如附表一之支票一紙時，有經過其母林
    美華之同意，何以於警訊中未見其作如此有利於己之辯解，而遲至偵查中及本院
    審理時始為此辯稱；且被告之母林美華若事前即知悉被告拿取如附表一之支票一
    紙，豈有於被害人甲○○向銀行掛失止付時，仍未加以阻止之理？凡此種種，足
    證被害人甲○○所言要屬事後迴護被告之詞，尚難採信，本件事證明確，被告犯
    行洵堪認定。
二、查被告乙○○未經其父甲○○之同意或授權，擅自填寫如附表二所示之支票一紙
    ，復將該支票交予闕晟晃收執加以行使之行為，係犯刑法第二百零一條第一項之
    偽造有價證券罪。被告盜用印章係偽造有價證券之階段行為，另行使偽造有價證
    券之低度行為，為偽造之高度行為所吸收，均不另論罪。又其行使偽造有價證券
    之行為，當然含有詐欺得利之性質，不另論詐欺罪。查被告因一時失慮致罹刑章
    ，事後表示懺悔之意，且被害人甲○○亦當庭表示原諒被告，本件情輕法重，被
    告犯罪之情狀，衡情尚非全然不可憫恕，縱量處最低刑猶嫌過重，爰依刑法第五
    十九條酌量減輕其刑。爰審酌被告之品行、犯罪之動機、目的、手段、與被害人
    平日之關係，所偽造之支票僅有一張，對於社會交易秩序之影響不大，及犯後坦
    承犯行等一切情狀，量處如主文第一項所示之刑。如附表二所示之支票一紙，係
    屬偽造之有價證券，亦不問屬於被告與否，爰併依刑法第二百零五條之規定，宣
    告沒收。
據上論斷，應依刑事訴訟法第二百九十九條第一項前段，刑法第二百零一條第一項、
第五十九條、第二百零五條，罰金罰鍰提高標準條例第一條前段，判決如主文。
本案經檢察官曹合一到庭執行職務。
中      華      民      國    九十      年    十二    月      五      日
                              臺灣嘉義地方法院刑事第二庭
                                      法  官  黃  仁  勇
右正本證明與原本無異。
如不服本判決，應於判決送達後十日內向本院提出上訴狀( 應附繕本 )。
中      華      民      國    九十      年    十二    月      五      日
                                      書記官  呂  權  芳
附錄本判決論罪科刑法條全文：
刑法第二百零一條：
意圖供行使之用，而偽造、變造公債票，公司股票或其他有價證券者，處三年以上十
年以下有期徒刑，得併三千元以下罰金。
行使偽造、變造之公債票、公司股票或其他有價證券或意圖供行使之用收集或交付於
人者，處一年以上七年以下有期徒刑，得併科三千元以下罰金。
附表一：
┌─────────┬──────┬─────┬────────┬───┐
│ 票  據  號  碼   │  付款銀行│  金  額  │    發票日期    │發票人│
│                  │            │          │                │      │
├─────────┼──────┼─────┼────────┼───┤
│ＺＹ0000000│臺灣中小企業│空白      │空白            │空白  │
│                  │銀行民雄分行│          │                │      │
└─────────┴──────┴─────┴────────┴───┘
附表二：
┌─────────┬──────┬─────┬────────┬───┐
│ 票  據  號  碼   │  付款銀行  │  金  額  │    發票日期    │發票人│
│                  │            │          │                │      │
├─────────┼──────┼─────┼────────┼───┤
│ＺＹ0000000│臺灣中小企業│五萬一千八│九十年四月二十五│甲○○│
│                  │銀行民雄分行│百三十元  │日              │      │
└─────────┴──────┴─────┴────────┴───┘


司法院資訊處製作；財團法人民間司法改革基金會備份。
